臺灣高等法院臺南分院民事判決
109年度重上字第87號
上  訴  人  京華城傢具行

法定代理人  李雪鳳  
訴訟代理人  張巧妍律師
被上訴人    林金城  
            林嘉德  

            林嘉鉞  
            林嘉全  
            林雅鈴  

前列五人共同
訴訟代理人  林德昇律師
            陳佳駿律師
上列當事人間請求確認建物所有權存在等事件，上訴人對於中華
民國109年9月18日臺灣嘉義地方法院第一審判決（109年度訴字
第264號）提起上訴，本院於110年1月12日言詞辯論終結，判決
如下：
    主  文
上訴駁回。
第二審訴訟費用由上訴人負擔。
    事實及理由
一、上訴人起訴主張：訴外人交通部鐵道局北部工程處（下稱鐵
    道局北工處）辦理嘉義市區鐵路高架化計畫，委請嘉義市政
    府辦理徵收鐵路旁之土地及地上物等事宜，遭徵收之嘉義市
    ○○段000○000地號土地（下稱系爭土地）上如附表一所示之
    地上物、設施為伊出資興建，建物門牌號碼為嘉義市○○路00
    0號（下稱系爭建物），均為伊所有，僅與出租人約定於租
    期屆滿時歸出租人所有。詎被上訴人林金城竟於租期屆滿前
    之民國（下同）108年10月8日出具「切結書」切結上述地上
    物、設施為其所有，與嘉義市政府於108年10月8日達成協議
    價購，並領取上述地上物、設施之補償金，嚴重損害伊之權
    益。伊已於109年6月19日向鐵道局北工處發函表示其為附表
    一、二所示地上物、設施之所有人，及為同意價購之意思表
    示，並以109年9月2日準備書㈧狀之送達為向被上訴人撤銷贈
    與如附表一所示地上物、設施之意思表示，自不生租期屆滿
    時上開地上物、設施歸出租人所有之效力。是伊自得提起本
    件確認訴訟，請求確認如上訴聲明第2項所示。又如附表二
    編號1之水泥PC空地、編號2之水池及編號3之柏油AC空地，
    已繼續、固定附著於土地，成為系爭土地之一部分，依民法
    第811條規定，應由土地所有權人取得所有權，是伊自得依
    民法第816條規定，請求系爭土地所有權人即被上訴人林嘉
    德、林嘉鉞、林嘉全及林雅鈴等4人給付償金新臺幣（下同
    ）298,907元。原審駁回伊前開請求，顯有不當，為此提起
    上訴，並聲明：㈠原判決廢棄。㈡確認上訴人就坐落系爭土地
    上如附表一所示之地上物、設施，於108年10月8日林金城出
    具「切結書」、「嘉義市區鐵路高架化計畫工程用地範圍內
    土地改良物協議價購同意書」時之所有權存在。㈢被上訴人
    林嘉德、林嘉鉞、林嘉全及林雅鈴應給付上訴人298,907元
    ，及自起訴狀繕本送達翌日起至清償日止，按年息5％計算之
    利息。
二、被上訴人則以：上訴人原在嘉義市○○路000號「租地建屋」
    營業，嗣終止租約後，透過股東林雅鈴，向被上訴人林金城
    承租系爭土地，約定承租人須以被上訴人林金城之名義起造
    營業廠房，建造費用由承租人負擔，但建造之建物所有權歸
    被上訴人林金城。上訴人以被上訴人林金城為起造人申請臨
    時使照後，將起造人名義變更為被上訴人林嘉德、林嘉鉞、
    林嘉全、林雅鈴等4人，嗣於拆除該臨時使照之建物後，再
    行興建系爭建物，並將系爭建物之納稅義務人登記為被上訴
    人林嘉德、林嘉鉞、林嘉全、林雅鈴，持分比例均為4分之1
    ，水、電之設立登記亦均以被上訴人林嘉德、林嘉鉞、林嘉
    全、林雅鈴之名義為之。再觀之系爭租賃契約第1條、第6條
    、第7條約定，可知上訴人係承租土地及建物，建物屬於出
    租人所有，上訴人僅能主張於租賃期間其有使用權。又本件
    鐵道局北工處係與被上訴人成立協議價購行為，非徵收行為
    ，屬合法有效之負擔行為，系爭建物不論係建築開始即歸被
    上訴人所有，或上訴人所主張之租賃期滿歸被上訴人所有，
    然被上訴人與鐵道局北工處協議價購時，並未表示應於何時
    拆除，而租賃期限於109年6月30日屆滿時，建物既仍存在，
    且被上訴人已於109年7月8日寄出存證信函要求上訴人遷讓
    ，上訴人自不得再主張所有權。再契約之約定不論係自始建
    物歸出租人所有或租期屆滿歸出租人所有，均非附條件之贈
    與行為，上訴人並無撤銷贈與之權利及餘地。又上訴人所鋪
    設如附表二所示之水泥PC、柏油AC、水池等地上物，已供其
    營業使用將近十年，依民法第811條附合之法律關係及租賃
    雙方之特別約定，所有權已歸被上訴人所有，上訴人自不得
    再主張剩餘價值之不當得利。是原審駁回上訴人之請求，並
    無不當等語，資為抗辯。並答辯聲明：上訴駁回。
三、兩造不爭執之事實：(本院卷第103-104頁)　　
  ㈠坐落系爭土地上系爭建物之納稅義務人為被上訴人林嘉德、
    林嘉鉞、林嘉全、林雅鈴。系爭建物之電號00000000000號
    電表申裝人為被上訴人林嘉全。系爭土地上嘉義市政府99嘉
    市府工使字第0000000號臨時使照之起造人原為被上訴人林
    金城，嗣變更起造人為被上訴人林嘉德、林嘉鉞、林嘉全、
    林雅鈴（原審卷一第117-124頁）。該臨時使照所興建之房
    屋（稅籍編號：00000000000）嗣經拆除，經嘉義市政府稅
    務局自99年8月起註銷該房屋稅籍，原址則另改建地上一層
    鋼骨鐵皮造房屋。（原審卷一第181頁）
  ㈡原審卷一第167至171頁所示房屋租賃契約書（下稱系爭租賃
    契約書）其上立契約人李雪鳳之簽名用印、連帶保證人翁龍
    賢之簽名均為真正。（原審卷一第167-171頁）
  ㈢附表一、二所示之地上物係由上訴人興建。
  ㈣上訴人所請求之附表一所示之地上物為嘉義市政府109年6月5
    日所提附件2（原審卷一第321頁）編號1、2、3、5、10、11
    、12、15。附表二所示之地上物則為附件2 編號4、6、8 。
  ㈤本件地上物價值為20,307,975元、自動拆遷補償費為6,048,0
    03元，共計26,355,978元，而被上訴人林金城已於108年12
    月17日領取19,828,783元。（原審卷一第157-159頁）
  ㈥京華城傢具行登記為獨資，負責人為李雪鳳。但實際出資人
    有李雪鳳、證人翁龍賢及被上訴人林嘉全、林雅鈴等4人。
    （原審卷一第335頁、卷二第15頁）
  ㈦被上訴人林金城於108年10月8日出具「切結書」切結系爭建
    物為其所有，而與鐵道局北工處於108年10月8日達成協議價
    購。（原審卷一第129、131頁）
  ㈧附表一、二地上建物所應繳之房屋稅，從興建到建物滅失為
    止均係由上訴人繳納。
四、兩造之爭點：（本院卷第104頁）
  ㈠如附表一所示之地上物於108年10月8日林金城出具「切結書
    」、「嘉義市區鐵路高架化計畫工程用地範圍內土地改良物
    協議價購同意書」時，為上訴人或被上訴人所有？
  ㈡上訴人主張如附表二所示之地上物已成為系爭土地之一部分
    ，依民法第811條規定應由土地所有權人取得所有權，依民
    法第816條規定，請求系爭土地所有權人即被上訴人林嘉德
    、林嘉鉞、林嘉全及林雅鈴給付其298,907元，有無理由？
五、得心證之理由：茲就前開爭點，分別論述如下：
　㈠如附表一所示之地上物於108年10月8日林金城出具「切結書
    」、「嘉義市區鐵路高架化計畫工程用地範圍內土地改良物
    協議價購同意書」時，為上訴人或被上訴人所有？
　⒈按當事人主張有利於己之事實者，就其事實有舉證之責任，
    民事訴訟法第277條前段定有明文。上訴人主張附表一所示
    未辦保存登記之地上物為其所有之事實，已為被上訴人所否
    認，揆諸前開規定，自應由上訴人就前開有利於己之事實舉
    證證明之。
　⒉上訴人主張系爭建物於108年10月8日為其所有之事實，無非
    以系爭建物為其所興建、房屋稅均由其繳納，兩造係約定租
    賃期滿建物始歸出租人所有等語為據，並提出工程合約書、
    航照圖及證人翁龍賢於原審之證言為證，被上訴人則抗辯兩
    造係約定建物於興建完成時即歸出租人所有等語，經查：
　①系爭未辦保存登記建物固為上訴人委請弘大鋼構所興建，有
    上訴人提出合約書為證（原審卷一第15-34頁），然登記之
    納稅義務人則為被上訴人林嘉德、林嘉鉞、林嘉全、林雅鈴
    等4人，且系爭建物之電號00000000000號電表申裝人亦為被
    上訴人林嘉全，有房屋稅繳款書在卷可稽（原審卷一第45-5
    1頁），且為上訴人所不爭執。
　②上訴人固援引最高法院85年度台上字第247號民事判決，主張
    未辦理建物第一次所有權登記之房屋所有權屬於出資興建之
    原始建築人，與起造人及納稅人名義誰屬無涉，然觀之85年
    度台上字第247號民事判決之案例事實，乃合建契約所生之
    爭議，與本件之案例事實已有不同。而上訴人曾向嘉義市政
    府提出如原審卷一第167至171頁所示、由立契約人李雪鳳簽
    名用印、連帶保證人翁龍賢簽名之房屋租賃契約書，該契約
    書第1條已明示記載租賃之房屋所在地及使用範圍為「嘉義
    市○○路000號、嘉義市○○段000○000地號及地上建物」，表明
    出租之標的物包括系爭建物，又第6條記載「乙方（即承租
    人）於租賃屆滿時，…，應即日將租賃房屋誠心按照原狀遷
    空交還甲方（即出租人）」、第7條記載「契約期間內乙方
    （即承租人）擬遷離他處時…，應無條件將該房屋照原狀交
    還甲方（即出租人）」，前開約定乃表明建物應屬於出租人
    所有，故承租人即上訴人才須照原狀無條件交還房屋予出租
    人。是系爭租賃契約書顯係以系爭建物為被上訴人林嘉德、
    林嘉鉞、林嘉全、林雅鈴等4人所有之基礎而簽立。
　③上訴人雖主張系爭租賃契約書僅係被上訴人向稅務機關申報
    稅捐所用，兩造間之租賃契約另有別份，僅租賃土地，不得
    以系爭租賃契約書之記載認定系爭建物於興建完成時即歸出
    租人所有云云，經查：系爭租賃契約書係於98年12月1日簽
    約，租賃期間長達10年，租約訂立日起7個月期間不須給付
    租金，自第8個月即99年7月1日起始起算租金，租期至109年
    6月30日屆期，而上訴人對於被上訴人所稱自98年12月1日簽
    立租約起即交付土地予上訴人使用乙節，亦未爭執，足認上
    訴人於98年12月1日起至99年6月30日止確未支付租金。上訴
    人固主張兩造間之前有簽立有一份土地租賃契約書，應以該
    契約書之記載為據云云，就此證人翁龍賢雖於原審到庭證稱
    ：第一份契約時，系爭土地上根本沒有房子，不可能就房子
    作約定，本來是農地，上訴人買了土方40幾萬元填土，才能
    蓋房子，所以前面7個月才沒有租金等語；然被上訴人林雅
    鈴於原審則到庭證稱：兩造確實有寫過另一份租約，訂約後
    的前七個月是沒有收租金，第一年是1萬，第二年是3萬，第
    三年開始5萬元，實際之租金是以前面的契約為準，但是租
    約內容都是跟原審卷一第167至171頁所示之租約一樣等語（
    原審卷一第332頁）；是縱兩造之前曾先簽立第一份租約，
    然上訴人並未能提出該契約書，以究明其上記載之內容為何
    ，且依證人翁龍賢所述，第一份契約並非專人繕打，係至書
    局購買，跟第二份一樣（原審卷一第337頁），而第二份契
    約書即系爭租賃契約書乃明載為「房屋租賃契約書」，又不
    論第一份契約書原記載之內容為何，於建物完成之後，兩造
    既已另行簽立新約（即原審卷一第167至171頁所示之系爭租
    賃契約書），則除關於租金之數額另有約定，應從其約定外
    ，其餘兩造之權利義務關係仍應以新簽訂之系爭租賃契約書
    為據，自得以系爭租賃契約書之記載，作為認定系爭建物所
    有權歸屬之依據。
　④上訴人另以系爭建物之房屋稅均由其繳納為據，主張其為系
    爭建物之所有人云云，而系爭租賃契約書第15條固約定「房
    屋之稅捐由甲方（即出租人）負擔」，然第16條亦約定「本
    件租屋之房屋稅、綜合所得稅等，若較出租前之稅額增加時
    ，其增加部分，應由乙方（即承租人）負責補貼」（原審卷
    一第170頁），而系爭土地於出租與上訴人之前，因無建物
    ，原無需繳納房屋稅，嗣因出租予上訴人，且由上訴人興建
    系爭建物，並於系爭房屋營業，始產生房屋稅之繳納義務，
    則兩造因而約定因出租而增加負擔之房屋稅由承租人負擔，
    即非無可能。而上訴人於承租系爭土地之前在舊址嘉義市○○
    路000號營業時，為建地936坪，每月租金為20幾萬元，此據
    證人翁龍賢於原審證述明確（原審卷一第336頁），則上訴
    人若承租原址，10年之租金支出即超過2,400萬元。而依兩
    造間租金之約定，為第1年每月1萬元，第2年每月3萬元，第
    3年起每月5萬元（原審卷一第178頁），10年租金總計為528
    萬元，平均每月租金僅為44,000元，然系爭土地面積合計達
    3,516平方公尺，即1,063.59坪，系爭土地雖為農地，惟公
    告土地現值為每平方公尺12,500元，總價值為4,395萬元，
    相較而言，兩造約定之租金顯然偏低。另參酌系爭建物之工
    程契約書所載，興建成本共5,527,505元（原審卷一第33頁
    ），上訴人自承系爭建物每年房屋稅約13萬餘元，10年房屋
    稅超過130萬元，業據其提出存摺影本為證，並有108年房屋
    稅繳款書在卷可稽（原審卷一第45-51頁、第183-215頁），
    則10年租金528萬元、加上填土費用40餘萬元、興建成本5,5
    27,505元、房屋稅130萬餘元，共約12,507,505元，仍遠低
    於上訴人續租原址所需支付之租金費用。衡諸常情，租賃土
    地興建房屋，雙方約定，出租人降低租金，約定由承租人負
    擔興建費用，在承租之土地上興建建物，建物歸出租人所有
    ，而由出租人將土地及建物一併出租予承租人，此等約定內
    容依私法自治及衡平原則，並無不可，亦無不法。於此情形
    ，承租人所支出之興建費用，實際上乃屬使用土地之代價，
    該代價本應支付予出租人，惟變相以負擔建物興建費用之方
    式而為給付，是實際出資興建建物之人應認為係出租人。
　⑤觀之上訴人於99年1月18日與訴外人弘大鋼構簽訂之工程合約
    書，約定完工期限為使照好後2個月完工（原審卷一第17頁
    ），另依系爭土地上嘉義市政府99嘉市府工使字第0000000
    號臨時使照所載，開工日期為99年2月5日，竣工日期為99年
    3月10日，領照日期為99年4月14日，起造人原為被上訴人林
    金城，嗣變更起造人為被上訴人林嘉德、林嘉鉞、林嘉全、
    林雅鈴（原審卷一第117-124頁），該臨時使照所興建之房
    屋（稅籍編號：00000000000）嗣後則經拆除，而系爭建物
    經嘉義市政府稅務局自99年8月份起按營業用稅率核課房屋
    稅，有嘉義市政府稅務局99年9月24日嘉市稅房字第0990730
    357號函附卷可憑（原審卷一第181頁），足徵系爭建物於99
    年8月時應已興建完成，上訴人以第4期工程款係於99年10月
    31日給付，系爭建物應係於99年10月31日前完工云云，與前
    開嘉義市政府稅務局函文不符，為不可採。
　⑥是以，由嘉義市政府稅務局99年9月24日前開函文及前開臨時
    使照，可知98年前開租賃契約訂立時，因系爭土地無水、電
    ，上訴人先以林金城為起造人，後變更為被上訴人林嘉德、
    林嘉鉞、林嘉全、林雅鈴等4人，興建36平方公尺之臨時建
    築物以獲得水電申請，參酌證人即建築師吳德揚於原審到庭
    之證述（原審卷二第161頁），可知僅需地主出具同意書，
    即可以上訴人之名義為起造人，衡情若上訴人自始無為被上
    訴人興建建物之意，何以於申請臨時使照時，即以林金城為
    起造人，後又變更為被上訴人林嘉德、林嘉鉞、林嘉全、林
    雅鈴等4人？而前開臨時建築物遭拆除後，另建造系爭建物
    ，觀之上訴人所提出之工程契約書，其興建系爭建物之設計
    圖仍以「林金城臨時建物工程」為名（原審卷一第29頁），
    再依證人吳德揚所述，前開設計圖係與臨時使照之臨時建築
    物同一時間製圖（原審卷二第159-160頁），由此堪認上訴
    人確有以被上訴人名義起造，使系爭建物歸被上訴人所有之
    意思。被上訴人所稱其與上訴人簽訂前開租約之條件為「承
    租人須以出租人（即被上訴人林金城）之名義起造營業廠房
    ，建造費用由承租人負擔，建物歸出租人所有」等語，核與
    系爭臨時使照及系爭建物興建之經過相符。
  ⑦而系爭未辦理保存建物以被上訴人林嘉德、林嘉鉞、林嘉全
    、林雅鈴等4人名義申請稅籍資料，係由證人翁龍賢辦理，
    業據證人翁龍賢證述在卷（原審卷一第337頁），於稅務機
    關調查稅籍時，被上訴人林嘉德、林嘉鉞、林嘉全、林雅鈴
    切結系爭建物完成日期為99年8月12日，為該坐落房屋原始
    建造人，持分比例均為4分之1，因此登記其等4人為納稅義
    務人，有嘉義市政府財政稅務局109年5月18日嘉市財房字第
    1097507549號函送之房屋新、增、改建現值及使用情形申報
    書、承諾書等在卷可稽（原審卷一第267-268頁），上訴人
    多年來明知房屋稅單上之納稅義務人為被上訴人林嘉德、林
    嘉鉞、林嘉全、林雅鈴等4人，然均未表示任何意見或反對
    之意。衡情若上訴人無將系爭建物歸被上訴人所有之意思，
    何以不以自己為納稅義務人辦理稅籍登記即可。
  ⑧再據證人即鐵道局北工處承辦人魏立人於原審到庭證稱：「
    （問：當時去會勘時，是否有問京華城內部的員工，建物的
    所有權人為何人？）一定要問才能知道所有權人是誰，當時
    京華城的員工給了一支電話是被告林嘉德妹妹的電話，根據
    這個電話我找到被告林雅鈴，被告林雅鈴稱所有的事情由被
    告林嘉德處理，然後她再給我被告林嘉德的電話，我就問被
    告林嘉德，被告林嘉德稱系爭房子是他的，我確認後，就辦
    理查估作業。」等語（原審卷二第101頁），衡情若系爭建
    物為上訴人所有，上訴人之內部員工何以會告知證人魏立人
    建物所有權人為被上訴人林雅鈴等人所有，並提供林雅鈴電
    話要證人魏立人與其聯絡？
　⒊綜上，若上訴人未有將系爭建物歸被上訴人所有之意思，理
    應由被上訴人出具使用土地之同意書，由上訴人擔任起造人
    ，並辦理為稅籍資料之納稅義務人，殊無於興建臨時建築物
    時，即以被上訴人林金城為起造人（嗣變更為被上訴人林嘉
    德、林嘉全、林嘉鉞、林雅鈴等4人），又於辦理系爭建物
    之稅籍時，以被上訴人林嘉德、林嘉全、林嘉鉞、林雅鈴等
    4人為納稅義務人。再參照系爭租賃契約書第1條、第6條、
    第7條之約定，益徵系爭租賃契約書係以被上訴人為建物所
    有權人之基礎而簽立，自堪認兩造乃約定系爭建物於興建完
    成後即歸被上訴人所有，非如上訴人主張係約定於租期屆滿
    後始歸被上訴人所有。至上訴人所提出98年10月8日、100年
    10月22日之航照圖（本院卷第87-90頁），僅可證明系爭土
    地於98年10月8日時尚為空地，於100年10月22日已坐落有系
    爭建物，而上訴人所承租之範圍本包含系爭土地，則上訴人
    於系爭土地上種植黃金扁柏、鋪設十字形柏油AC空地，後方
    種植植物等，均係基於租賃契約所為之使用收益行為，核與
    系爭建物之歸屬無涉，尚難據此為上訴人有利之認定。
  ⒋至上訴人另主張租賃契約於至109年6月30日方期滿，因該等
    地上物尚未移轉所有，其得主張撤銷將系爭土地之地上物贈
    與被上訴人之意思表示云云，然兩造訂立租賃契約時，係以
    系爭建物（即附表一之地上物）興建完成即歸被上訴人所有
    而為約定，已如前述，上訴人僅取得10年之使用權，自無撤
    銷贈與可言。從而，上訴人主張108年10月8日協議價購時，
    附表一之地上物、設施為其所有，即難認為可採。　
  ㈡上訴人主張如附表二所示之地上物已成為系爭土地之一部分
    ，依民法第811條規定應由土地所有權人取得所有權，依民
    法第816條規定，請求系爭土地所有權人即被上訴人林嘉德
    、林嘉鉞、林嘉全及林雅鈴給付其298,907元，有無理由？
    　
　⒈按民法第816條規定所謂「依不當得利之規定，請求償還價額
    」，係指法律構成要件之準用，非僅指法律效果而言。易言
    之，此項請求權之成立，除就返還客體限制不得請求返還利
    益之原形外，尚須具備不當得利之一般構成要件始有其適用
    （最高法院101年度台上字第1618號民事裁判參照）。
　⒉上訴人雖主張附表二之地上物均為其所設置，附表二地上物
    因附合於被上訴人之不動產，屬被上訴人所有，上訴人因而
    受有損害，其得依民法第816條規定請求被上訴人林嘉德、
    林嘉鉞、林嘉全及林雅鈴返還其價值298,907元等情，然上
    訴人既主張租期屆滿後，系爭土地上之地上物即歸出租人所
    有，而本件租期業已屆滿，是被上訴人縱享有附表二所示地
    上物之利益，亦係基於租賃契約之約定，尚非不當得利，是
    上訴人請求被上訴人林嘉德、林嘉鉞、林嘉全及林雅鈴返還
    價額298,907元，即屬無據，不應准許。
六、綜上所述，上訴人主張其就如附表一所示之地上物、設施於
    108年10月8日林金城出具「切結書」、「嘉義市區鐵路高架
    化計畫工程用地範圍內土地改良物協議價購同意書」時之所
    有權存在，並得依民法第816條規定，請求被上訴人林嘉德
    、林嘉鉞、林嘉全及林雅鈴給付298,907元，及自起訴狀繕
    本送達之翌日起至清償日止，按年息5％計算之利息，非屬正
    當，不應准許。從而原審所為上訴人敗訴之判決，並無不合
    。上訴論旨指摘原判決不當，求予廢棄改判，為無理由，應
    駁回其上訴。
七、本件事證已臻明確，兩造其餘之攻擊或防禦方法及所用之證
    據，經本院斟酌後，認為均不足以影響本判決之結果，爰不
    逐一論列，附此敘明。
八、據上論結，本件上訴為無理由，依民事訴訟法第449條第1項
    、第78條，判決如主文。
中　　華　　民　　國　　110 　年　　2 　　月　　2 　　日
                  民事第四庭    審判長法  官  翁金緞

                                      法  官  黃義成

                                      法  官  藍雅清
上為正本係照原本作成。
上訴人如不服本判決，應於收受送達後20日內向本院提出上訴書
狀，其未表明上訴理由者，應於提出上訴後20日內向本院補提出
理由書狀（均須按他造當事人之人數附繕本），上訴時應提出委
任律師或具有律師資格之人之委任狀；委任有律師資格者，另應
附具律師資格證書及釋明委任人與受任人有民事訴訟法第466條
之1第1項但書或第2項（詳附註）所定關係之釋明文書影本。如
委任律師提起上訴者，應一併繳納上訴審裁判費。但上訴利益合
併未逾新臺幣150萬元者，不得上訴。
被上訴人不得上訴。
中　　華　　民　　國　　110 　年　　2 　　月　　2 　　日

                                      書記官  陳筱婷
【附註】
民事訴訟法第466條之1：
⑴對於第二審判決上訴，上訴人應委任律師為訴訟代理人。但上
  訴人或其法定代理人具有律師資格者，不在此限。
⑵上訴人之配偶、三親等內之血親、二親等內之姻親，或上訴人
  為法人、中央或地方機關時，其所屬專任人員具有律師資格並
  經法院認為適當者，亦得為第三審訴訟代理人。
民事訴訟法第466條之2第1項：
上訴人無資力委任訴訟代理人者，得依訴訟救助之規定，聲請第
三審法院為之選任律師為其訴訟代理人。

附表一
編號  構 造            用途        價值(新台幣)      1                                            1/2RB 1/2鋼骨造                                                                                                                        京華城傢具行                                                                                        532,512元(36㎡有使照部分)           19,054,270元(    1,840.21㎡無使照部分，以7成計算)【計算式：      27,220,386× 0.7＝19,054,270】   2              1/2RB 1/2鋼骨造                              陽台                              218,218元【計算式：311,741×0.7＝218,218】          3    鐵架烤漆板      棚架        28,508元           4    木造(木柱)      簡易禽舍    14,260元           5    化糞池                         16,500元           6    電錶水錶遷移                   33,000元           7    鐵架造          水塔        5,000元            8        抽水設備遷移費                                             8,910元（上訴人誤載為3,300元）   共計                                                                                     19,911,178元（上訴人誤載為19,905,568元）         

附表二
編號 構 造            用途        價值(新台幣)      1 水泥PC          空地        107,301元          2 水池             20,817元           3 柏油AC          空地        170,789元         共計                           298,907元